臺灣嘉義地方法院交通事件裁定　　　　100年度交聲字第762號
原處分機關　交通部公路總局嘉義區監理所
異　議　人
即受處分人　吳時
上列受處分人因違反道路交通管理處罰條例事件，對於交通部公
路總局嘉義區監理所中華民國100年7月5日所為之裁決處分（處
分案號：嘉監裁字第裁70－Ｌ00000000號）聲明異議，本院裁定
如下：
    主  文
原處分撤銷。
吳時不罰。
    理  由
一、本件異議人即受處分人吳時聲明異議意旨略以：伊駕車行經
    嘉義縣太保市○○路○段321號前超車時，對方未打方向燈臨
    時左轉，對方機車輕微擦撞伊車右側後輪，所以伊在沒感覺
    情形下繼續行駛，並非故意逃逸等語。
二、原處分意旨略以：異議人於民國100年5月13日上午7時25分
    許，駕駛車牌號碼6393－QP號自用小客車，行經嘉義縣太保
    市○○路時，因肇事致人受傷而逃逸，經警製單舉發，而於
    100年7月5日依道路交通管理處罰條例第62條第4項等規定，
    裁處異議人罰鍰新臺幣（下同）6,000元，並吊銷駕駛執照
    ，1年內禁考等處分。
三、按汽車駕駛人駕駛汽車肇事致人受傷或死亡者，應即採取救
    護措施及依規定處置，並通知警察機關處理，不得任意移動
    肇事汽車及現場痕跡證據，違反者處3,000元以上9,000元以
    下罰鍰；但肇事致人受傷案件當事人均同意時，應將肇事汽
    車標繪後，移置不妨礙交通之處所。前項駕駛人肇事致人受
    傷而逃逸者，吊銷其駕駛執照，道路交通管理處罰條例第62
    條第3項、第4項定有明文。其立法意旨在於科以肇事者須即
    採取救護或其他必要措施，並應向警察機關報告之義務，以
    防因就醫延誤致生無謂之傷亡，並俾得通知傷亡者家屬到場
    ，以明責任。惟若駕駛人主觀上不知有肇事，其駛離現場即
    無逃逸之故意，應非立法規範處罰之對象。
四、經查：
（一）異議人於100年5月13日上午7時25分許，駕駛車牌號碼639
      3－QP號自用小客車，行經嘉義縣太保市○○路時，與證
      人劉青依所騎乘車牌號碼FW7-806號重型機車發生擦撞，
      致證人劉青依倒地，並受有左肩、左腳擦傷等傷害，異議
      人未下車察看，即駕車駛離等情，有嘉義縣警察局嘉縣警
      交字第Ｌ00000000號舉發違反道路交通管理事件通知單影
      本、原處分機關交通部公路總局嘉義區監理所嘉監裁字第
      裁70－Ｌ00000000號違反道路交通管理事件裁決書各1份
      附卷可稽（見本院卷第6頁、第12頁），並經本院調取異
      議人因本件車禍所涉刑事案件之警卷及臺灣嘉義地方法院
      檢察署100年度偵字第4715號偵查案卷核閱無誤，堪認屬
      實。
（二）然據異議人於偵查中即堅決否認有何肇事逃逸罪嫌，辯稱
      ：伊不知有與他人發生交通事故，係經警方於當日上午10
      時許通知始知悉，伊記得當時有機車靠近中心線騎乘，伊
      由該機車左方超車，當時並未感覺有與人發生擦撞等語。
      而查本件員警洪春毅係於100年5月13日上午10時30分許，
      以電話通知被告涉嫌肇事逃逸，被告回覆當時在關仔嶺洗
      溫泉乙節，有臺灣嘉義地方法院檢察署公務電話紀錄單1
      紙可參。又觀諸卷附車損照片，足見被告自用小客車右側
      車身之刮痕並非十分明顯，可認碰撞之力道非強。另訊據
      證人許秀燕於偵查中到庭具結證稱：本件事故發生當天係
      被告開車來找伊，渠等一起去關仔嶺泡湯，事發後隔天伊
      回到現場問附近農夫，農夫說看到機車騎士一直斜斜地騎
      到左邊的快車道，之後就倒地，被告當天確實不知道有發
      生擦撞，是渠等從關仔嶺回來時才接到承辦警員電話，被
      告本以為是詐騙電話等語，核與被告前揭所辯相符。偵查
      中再經調閱被告持用門號為0000000000之行動電話通聯紀
      錄，被告於發生行車事故後之同日上午11時許撥打證人吳
      寬禮所持用門號為0000000000之行動電話，並於同日上午
      12時許撥打證人涂淑惠所持用之0000000000行動電話，其
      通話內容均係被告陳述因不知與他人發生擦撞，於接獲員
      警通知始知情等節，亦據證人吳寬禮、涂淑惠於偵訊中具
      結證述屬實，準此，被告既不知悉有與他人發生擦撞，其
      主觀上無駕車肇事後逃逸之故意甚明。此外，又查無足認
      被告知悉證人劉青依所騎機車被其自小客車擦撞倒地而肇
      事逃逸之證據，堪認異議人上開所辯可採。且異議人因本
      件遭警方以肇事致人傷害逃逸罪嫌，移送檢察官偵辦之刑
      事案件部分，亦經該署100年度偵字第4517號以其罪嫌不
      足而為不起訴處分，有該不起訴處分書及臺灣高等法院被
      告前案紀錄表各1份存卷可考，且經本院調取偵查案卷核
      閱無訛。是本件既難認異議人於當時確實知悉已發生車禍
      ，則其逕行駕車駛離車禍現場，應非基於駕車肇事後逃逸
      之故意，異議人之行為即與「逃逸」之要件不符，至為灼
      然。
五、綜上所述，原處分遽依道路交通管理處罰條例第62條第4項
    等規定，裁處異議人罰鍰6,000元，並吊銷駕駛執照，1年內
    禁考，容有未洽。是異議人請求撤銷原處分，為有理由，自
    應由本院將原處分撤銷，另為不罰之諭知。
據上論斷，應依道路交通管理處罰條例第87條第2項，道路交通
事件處理辦法第19條前段，裁定如主文。
中    華    民    國   100    年    9     月    30    日
                  交通法庭法  官  吳  育  霖
上列正本證明與原本無異。
如不服本裁定，應於裁定送達後5日內向本院提出抗告狀（應附
繕本）。
中    華    民    國   100    年    9     月    30    日
                          書記官  陳  俊  男